# 请教陈版关于换购房产处理的问题

提问人：sagalee1 时间：2022-07-20 00:17:26
陈版，请教您一个问题。问题：A公司 2015 年购买一处房产，价格为 2000 万元，先支付了一半价款 1000 万，后续进行装修支出了 150 万元，A公司计入固定资产进行计提折旧。后续由于无法办理房产证，在 2021 年 6 月，出售房产的甲公司同意A公司换购其开发建设的有产权证的另外一处房产，新房产由A公司的全资子公司B公司作为换购房屋的买受人。A公司与甲公司解除原房产合同，甲公司将A公司原支付的 1000 万进行退还，甲公司与B公司签订购房合同，由于新房产的面积大于旧房产，原面积按照之前价格进行计算，新增的面积按照市价并享受一定折扣进行购买，新房产价格为 2400 万，B公司支付全部价款。由于解除合同，造成A公司选新房产并装修，为弥补A公司装修损失，甲公司许可A公司可自解除合同签署日继续免费使用旧房产 2 年。请问此事项的账务处理是怎样的，谢谢陈版！

回答人：chenyiwei
1 、B公司就按照正常的购买房产进行会计处理即可，按照实际支付的价款（享受优惠后，可能低于市价）作为取得成本。
2 、A公司由于可以继续使用该房产 2 年，故继续将该原房产确认为自身固定资产并计提折旧，到 2 年期满将该房产交还给甲公司时，终止确认该项固定资产的账面价值以及对应的尚未支付的购房款负债，与所收到的退款之间的差额确认为届时的资产处置损益。
对于原房屋的装修，应单独确认为一项固定资产（固定资产装修），并将其账面价值在合同约定的剩余使用年限（ 2 年）内折旧完毕。

提问人：sagalee1 时间：2022-07-21 14:53:20
陈版，还想再问您一下，这个事项的具体情况是： 2021 年 6 月甲公司与A公司签署了解除合同，并退还了A公司 1000 万元， 2021 年 7 月甲公司与B公司（A公司全资子公司）签署了新房产的购房合同，B公司于 2021 年 12 月前支付了新房产 2400 万的全部购房款， 2022 年 1 月已获取房产证，新房产的建成日期实际比旧房产还早一些，新房产账务方面子公司计在在建工程，处于待装修状态。基于上述情况，关于您提到的第二条继续将该原房产确认为自身固定资产并计提折旧，是否还继续适用，如果还适用，依据是怎么样的，能麻烦您多指点一下，结合准则解释一下吗，谢谢！
另外，有的同事觉得在母公司A公司合并报表层面此事项应该作为非货币性资产交换处理，您觉得是否合理，谢谢陈版！

回答人：chenyiwei
仍然适用。虽然已收到退款，但实际仍在占用该房屋，因此固定资产的处置要 2 年后才完成，因而固定资产要 2 年后才能终止确认。收到的 1000 万元退款应确认为负债处理。

提问人：sagalee1 时间：2022-07-22 13:48:31
谢谢陈版，请问合并层面还需要其他的处理吗，现在这种方式处理完，如果不做其他处理， 2022 年合并报表是否多出来一块资产，既有固定资产的旧房产，又有在建工程的新房产。如果 22 年合并层面将母公司退回房款形成的负债与在建工程对冲，是否影响披露。

回答人：chenyiwei
不应理解为资产、负债重复列报。两个房产同时存在的结果是合理的。已收到的旧房产补偿款挂负债处理。